【裁判字號】    88,保險,149
【裁判日期】    891103
【裁判案由】    給付保險金
【裁判全文】
臺灣臺北地方法院民事判決  八十八年度保險字第一四九號
    原      告    法商GROU.
    法定代理人    Hans S.
    訴訟代理人    許珍珍律師
    複  代理人    顧立雄律師
                  經雯貴律師
    被      告    華南產物保險股份有限公司
                                設台北市○○○路○段五六○號五樓
    法定代理人    甲○○      .
    訴訟代理人    高木蘭律師
    複  代理人    楚曉雯律師
                  蔣瑞琴律師
右當事人間給付保險金事件，本院判決如左：
    主    文
被告應給付原告美金美金捌萬伍仟伍佰元及自民國八十七年十月二十六日起至清償日
止按年利率百分之八計算之利息。
原告其餘請求駁回。
訴訟費用由被告負擔三分之二，餘由原告負擔。
本判決第一項於原告以美金貳萬捌仟伍佰元供擔保後，得假執行，但被告於假執行程
序實施前，為原告提供美金捌萬伍仟伍佰元為擔保後，得免為假執行。
原告其餘假執行之聲請駁回。
    事    實
甲、原告方面：
壹、聲明：
一、被告應給付原告美金壹拾貳萬捌仟貳佰伍拾元，及自民國八十七年十月二十六日
    起至清償日止按年利率百分之八計算之利息。
二、訴訟費用由被告負擔。
三、原告願供擔保，請准宣告假執行。
貳、陳述：
一、緣原告向台灣亞弘電器工業股份有限公司（下稱台灣亞弘公司）訂購貨物一批，
    由台灣亞弘公司為系爭貨物向被告投保海上貨物運輸險，約定保險金額為美金拾
    貳萬捌仟貳佰伍拾元，保險期間為貨物自台灣運送至法國之Argenteuil期間，台
    灣亞弘公司乃將系爭貨物交由日商KAWASAKI  KISEN KAISHA, LTD.運送，惟系爭
    貨物經運送至比利時安特衛普港，並存放於安特衛普港之倉庫時，遭不明人士偷
    竊，經原告請求被告依保險單給付保險金，詎被告拒不給付保險金。
二、本件原告因受讓取得系爭保險標的物之所有權，且經系爭保險契約要保人即被保
    險人台灣亞弘公司將保險單背書轉讓予原告，而得向被告請求給付保險金：
（一）按保險法第十八條規定：「被保險人死亡或保險標的物所有權移轉時，保險契
      約除另有訂定外，仍為繼承人或受讓人之利益而存在」，又「交付提單於有受
      領物品權利之人時，其交付就物品所有權移轉之關係，與物品之交付，有同一
      之效力」，民法第六百二十九條定有明文。查系爭貨物之受貨人依載貨證券上
      之記載為「SOCIETE GENERALE指定之人」，而SOCIETE GENERALE已將載貨證券
      背書轉讓予原告，依民法第六百二十九條規定，原告即取得系爭貨物即保險標
      的物之所有權，保險標的物之所有權既已移轉予原告，則依保險法第十八條規
      定，台灣亞弘公司與被告簽訂之保險契約自仍為原告之利益而存在，於保險事
      故發生時，原告即得向被告請求給付保險金。
（二）再按請求保險人給付保險金之權利為保險契約利益，為財產權益之一種，除保
      險契約有相反之規定外，此等財產保險契約利益自得隨同標的財產而轉讓，又
      財產保險中之海上保險，因標的物在專業者手中，保險人所承保之風險不因標
      的物所有權之轉讓而有變動，故保險單得隨同表彰標的權利之單據而轉讓，不
      受任何限制，英國海上保險法第五十條第一項明定：「 (1) A marine policy
      is assignable unless it contains terms expressly prohibiting
      assignment. It may be assigned either before or after loss.」（中譯
      為：除非另有條款明白禁止外，水險保險單得於損害發生以前或以後轉讓），
      同條第三項亦規定：「 (3) A marine policy may be assigned by
      indorsement thereon or in other customary manner.」（中譯為：水險保
      險單得以背書或其他習慣方式轉讓之）。查被告所簽發之保險單上並無禁止保
      單轉讓之規定，自得由台灣亞弘公司將其所享有之保險契約利益轉讓予第三人
      ，而台灣亞弘公司已將保險單背書轉讓予原告，原告因此取得基於系爭保險單
      所生之保險契約利益，於保險事故發生時，自得向被告請求給付保險金。
三、被告辯稱訴外人台灣亞弘公司對系爭貨物無保險利益，系爭貨物保險契約為無效
    云云，誠屬無稽：
（一）「按要保人對於財產上之現有利益，或因財產上之現有利益而生之期待利益，
      有保險利益。凡基於有效契約而生之利益，亦得為保險利益，保險法第十四條
      、第二十條分別定有明文。是凡對於特定財產有法律上之權利或利益，或因特
      定之法律關係而有可期待之利益，或因其損失或事故之發生將受損害者，均有
      財產上之保險利益」，最高法院著有八十八年度台上字第一三六二號判決。又
      英國海上保險法第五條亦規定：「 (1) Subject to the provisions of this
      Act, every person has an insurable interest who is interested in a
      marine adventure. (2) In particular, a person is interested in a
      marine adventure where he stands in any legal or equitable relation
      to the adventure or to any insurable property at risk therein, in
      consequence of which he may benefit by the safety or due arrival of
      insurable property, or may be prejudiced by its loss, or by damage
      thereto, or by the detention thereof, or may incur liability in
      respect thereof.」（中譯為：凡參與海上冒險之人，均有一種保險利益。所
      謂某人之參與海上冒險，係指其對於冒險或對於任何風險中之保險財產，存有
      任何法律或衡平關係，以致由保險財產之安全或正常到達可獲有利益，或由於
      其滅失、毀損或遲延，或因而發生之責任，而受有損害者而言）。
（二）查系爭貨物確係由台灣亞弘公司委託馬來西亞商Ya  Horng  Electronic（M）
      BHD （下稱馬商亞弘公司）代工，並向其購買後再轉售予原告，此除由訂購單
      中央蓋有「YHM LOT PLANNING」之戳記（按「YHM」即為Ya Horng Malaysia之
      縮寫），右下方有馬商亞弘公司人員簽名確認接受該訂單（上載「We  hereby
      acknowledge acceptance of the above.」）足資證明外，從馬來西亞亞弘公
      司簽發之商業發票，其左上角載明「By  order for account and risk of YA
      HORNG ELECTRONIC  CO., LTD」，以及證人黃麗娟於八十九年七月日到庭所作
      證詞亦可明之。
（三）準此，台灣亞弘公司在向馬來西亞亞弘公司購買系爭貨物後，系爭貨物若能安
      全交付原告受領，台灣亞弘公司將能自原告取得買賣價金，而獲有利益；系爭
      貨物若於運送途中毀損或滅失，台灣亞弘公司或將因無法交付買賣標的物予原
      告，而對原告負有債務不履行之損害賠償責任，或須另以自己之費用向馬來西
      亞亞弘公司重新購買相同種類之貨物，以履行其對原告之交付買賣標的物之義
      務，無論如何台灣亞弘公司均將受有損害，此依最高法院前開判決意旨及英國
      海上保險法第五條規定，台灣亞弘公司就系爭貨物自有保險利益，而得為系爭
      貨物投保貨物險，是被告謂台灣亞弘公司就系爭貨物無保險利益，保險契約並
      未生效云云，顯屬誤會。
四、本件並無英國海上保險法第四十三條、第四十四條及第四十五條規定之適用，本
    件貨物運送依系爭保險單之約定，仍在系爭保險單之承保範圍內：
（一）本件貨物運送之海上運送航程係自馬來西亞檳城以至比利時安特衛普港，惟保
      險期間則經台灣亞弘公司與被告約定係至法國之Argenteuil（系爭保險單加註
      COVERING  TOUS RISQUES  UP TO ARGENTEUIL  (FROM TAIWAN  TO WAREHIUSE
      ARGENTEIUL) ），亦即被告所承保之範圍已不限於檳城至安特衛普之海上航程
      ，而包括安特衛普至法國Argenteuil之陸運階段，此先敘明。
（二）被告辯稱其不負給付保險金之責，無非以本件貨物運送保險應適用英國海上保
      險法，系爭貨物既經原告指示，將保險單所載最終目的地由法國之Argenteuil
      變更為Garges  Les Gonesses，則依英國海上保險法第四十三條至第四十五條
      規定，系爭貨物自安特衛普港運往法國之Garges  Les Gonesses途中所生事故
      ，均非被告所承保之範圍云云，惟查：
    １被告稱原告將本件貨物運送之最終目的地由法國Argenteuil變更為Garges Les
      Gonesses云云，原告謹此否認，並否認被告所提MASA通知Transport Enckel公
      司傳真函、MASA通知原告BISSET公司傳真函、公證報告等私文書形式上之真正
      ，更何況依被告所指系爭貨物僅係於安特衛普港更換儲存倉庫，根本尚未開始
      任何陸上運送行為，何來所謂變更運送目的地之事實？
    ２復查英國海上保險法第四十三條所規範者係船舶變更發航港口（Alternation
      of port of departure），亦即船舶未自保險契約所載之港口發航，而係自其
      他港口發航，但本件保險單所載明之發航港為馬來西亞檳城，系爭貨物之發航
      港確為馬來西亞檳城，與保險單所載發航港完全一致，顯無變更發航港口而增
      加風險之情形，保險契約自仍有效。至於保險單上之加註「COVERING   TOURS
      RIQUES UP TO ARGENTEUIL（FROM TAIWAN TO WAREHOUSE ARGENTEUIL）僅係擴
      張保險契約之保險期間及於陸運階段，亦即原來於安特衛普港即結束之保險期
      間，延至法國ARGENTEUIL之倉庫始結束，是該項加註並非規範保險契約之發航
      港與卸載港。被告辯稱依本條規定，系爭貨物之發航港已變更，以及自安特衛
      普港運往法國之Garges  Les Gonesses途中所生事故，均非被告所承保之範圍
      云云，顯屬違誤。
    ３再者英國海上保險法第四十四條所規範者係船舶向另外目的地發航（Sailing
      for different  destination），其專指保險契約尚未生效前，船舶即已改換
      其目的港口者而言，若保險契約已告生效，雖嗣後於發航前又改航另外目的地
      ，此等情形應屬同法第四十五條變更航程之範圍。查本件貨物運送確係自檳城
      航向目的港即安特衛普港，並無航向另外目的港，自無本條之適用，且本件保
      險契約自發航時起即已生效，縱於貨物到達安特衛普港之後，有變更陸上運送
      最終目的地之情形，亦非本條所指船舶向另外目的地發航之範圍，被告自不得
      以本條規定為其免責之依據。
    ４末按英國海上保險法第四十五條所規範者係船舶改變航程，倘非海上航程之改
      變，即無本條之適用，本件縱依被告所稱，所變更者亦僅係陸上運送之最終目
      的地，海上運送航程並未改變，是被告辯稱依本條規定，系爭貨物自安特衛普
      港運往法國之Garges  Les Gonesses途中所生事故，均非被告所承保之範圍云
      云，亦屬違誤。
（三）實際上，本件貨物運送保險係兼有海上及陸上運送，然被告與台灣亞弘公司間
      僅有一保險契約，則無論係海上或陸上運送保險，均應以保險契約之約定為準
      ，而依系爭保險單約定適用之協會貨物運輸保險（Ａ）條款，本件貨物運送所
      生事故確係在系爭保險單之承保範圍內：
    １被告所承保之範圍並不限於檳城至安特衛普之海上航程，而包括安特衛普至法
      國Argenteuil之陸運階段，已如前述，且此海上及陸上運送均係同一保險單所
      承保，是不論係海上或陸上運送保險，均應以系爭保險單之約定為準，而系爭
      保險單已明載本件保險適用保險單上所載之協會貨物運輸保險（Ａ）條款，是
      本件貨物運送所生事故是否在系爭保險單之承保範圍內，自應先以保險單上所
      載之協會貨物運輸保險（Ａ）條款之約定為準。
    ２再被告以原告所僱用之陸上運送人，已將系爭貨物自安特衛普港之倉庫提領出
      場，而謂依協會貨物運輸保險（Ａ）條款第八條第一項規定，該條款之效力已
      經終止，故就陸上運送階段應適用英國海上保險法云云。惟查，協會貨物運輸
      保險（Ａ）條款第八條第一項係規定：「8.1 This insurance attaches from
      the time the goods leave the warehouse  or place  of storage  at the
      place  named herein  for the commencement  of the transit, continues
      during the ordinary course of transit and terminates either 8.1.1 on
      the delivery to the Consignees' or other final warehouse or place of
      storage  at the destination  named herein, 8.1.2 on delivery  to any
      other  warehouse  or place  of storage, whether  prior  to or at the
      destination  named  herein, which  the Assured  elect  to use either
      8.1.2.1  for storage  other than in the ordinary  course transit  or
      8.1.2.2 for allocation  or distribution,...」（中譯為：8.1本保險自所
      保貨物離開本保險單所載起運地點之倉庫或儲存處所時開始生效，並於通常之
      運輸過程中繼續有效，以迄運輸至下述情形之一時為止：8.1.1至本保險單所
      載目的地交付受貨人或其他最終倉庫或儲存處所，或8.1.2至本保險單所載目
      的地或中途之任何其他倉庫或儲存處所而為被保險人用作：8.1.2.1通常運輸
      過程以外之儲存，或8.1.2.2分配或分送．．．。）是系爭保險單所載卸貨港
      雖為安特衛普港，惟陸上目的地已明載為法國Argenteuil，故依協會貨物運輸
      保險（Ａ）條款第八條第一項規定，本保險乃迄貨物運送至目的地即法國之
      Argenteuil，交付原告或其他最終倉庫或儲存處所，或運送至中途而由原告作
      為儲存或分配貨物使用之倉庫後始告終止，查系爭貨物既係在安特衛普港即遭
      竊，並非已送達目的地，交付原告或其他最終倉庫或儲存處所，或運送至原告
      作為儲存或分配貨物使用之倉庫，則本件保險契約效力自仍存在，被告即負有
      依保險契約給付保險金之義務，被告無視於保險單上已將目的地明載為法國之
      Argenteuil之事實，竟謂協會貨物運輸保險（Ａ）條款之效力於系爭貨物運送
      至卸貨港即安特衛普港後即告終止云云，實有重大誤會。
    ３被告復辯稱依系爭保險單約定適用之協會貨物運輸保險（Ａ）條款第八條第二
      項及第十條規定，系爭保險契約效力已經終止云云，誠屬無稽：按協會貨物運
      輸保險（Ａ）條款第八條第二項規定：「8.2 If, after discharge overside
      from the oversea vessel at the final port of discharge, but prior to
      termination  of this insurance, the goods  are to be forwarded  to a
      destination  other  than that to which  they are insured  hereunder,
      this insurance, whilst remaining subject to termination  as provided
      for above, shall not extend beyond  the commencement  of transit  to
      such other  destination.」（中譯為：若被保險貨物在最終卸貨港自船舶卸
      載完成後，但在本保險契約失效以前，貨物被運往本保險單所載目的地以外之
      其他目的地時，本保險契約之效力，除仍受前述效力終止規定之限制外，於貨
      物開始運往該目的地時失效）。系爭保險契約固自貨物開始被運往本保險單所
      載目的地以外之該目的地時失效，然所謂「開始運往該目的地」自應指貨物已
      實際離開倉庫或儲存所，並已開始以陸運方式運往該目的地而言，若貨物仍在
      倉庫或儲存所中，自不能認為已開始運送行為。查被告已自認系爭貨物係於卸
      貨港安特衛普港之碼頭倉庫失竊，則系爭貨物根本尚未開始陸上運送行為，縱
      認系爭貨物於安特衛普港曾更換儲存倉庫，惟此倉庫既仍在安特衛普港內，則
      被告如何能謂就此等還在卸貨港即安特衛普港內之系爭貨物，已開始陸上運送
      行為而其不負保險責任？又如何能辯稱貨物運送已開始，且運往之目的地已變
      更，而其保險之風險有所增加？又協會貨物運輸保險（Ａ）條款第十條規定：
      「Where, after  attachment  of this  insurance, the  destination  is
      changed by the Assured, held covered  at a premium and on conditions
      to  be  arranged  subject  to  prompt  notice  being  given  to  the
      Underwriters.」。（中譯為：本保險開始生效以後，被保險人變更目的地者
      ，在被保險人即刻通知保險人並另行洽商保險費及保險條件之前提下，本保險
      仍繼續有效）。前開條款第十條之約定必須與第八條合併觀察，而非單獨即得
      決定保險契約失效與否，換言之，保險標的之貨物於卸載後被運往保險單所載
      目的地以外之其他目的地時，保險契約之效力原則上自貨物開始運往該目的地
      時終止，惟若被保險人於變更運送目的地後即刻通知保險人，並另行洽商保險
      費及保險條件者，保險契約之效力將例外地繼續維持，亦即原應於貨物開始運
      往其他目的地時終止效力之保險契約，因合於第十條所定之要件，故縱使貨物
      開始運往其他目的地，保險契約仍繼續有效。查本件系爭貨物儲存於碼頭倉庫
      中，根本尚未開始任何陸上運送行為，前揭條款既以「開始運往該目的地」為
      準據時點，則本件顯然尚無協會貨物運輸保險（Ａ）條款第十條約定之適用。
（四）綜上，系爭貨物並無被告所指變更陸上目的地之情事，且本件貨物運送保險並
      無英國海上保險法第四十三條至第四十五條規定之適用，仍應適用系爭保險單
      所載協會貨物運輸保險（Ａ）條款之規定，而本保險效力依協會貨物運輸保險
      （Ａ）條款第八條第一項、第八條第二項及第十條之規定又非已經終止，則在
      本保險仍有效之情形下，被告自有依保險單約定給付保險金之義務。
五、末查，英國法有關意思表示之生效時間，係採發信主義，而原告於八十七年十月
    六日曾委請裕達海事商務法律事務所發函予被告，催告被告履行給付保險金之義
    務，是被告自八十七年十月六日起即應就其給付保險金之義務負遲延責任。再查
    有關保險人因遲延給付保險金而應給付之遲延利息，其利率如何，在英國並無法
    律明文規定，而係由英國議會參考市場放款利率訂定一標準利率，並隨時配合市
    場利率變更其標準利率，並以該標準利率作為法院判決之基礎，惟參酌我國保險
    法第三十四條第二項規定，保險人應給付之遲延利息係以年利率百分之十計算，
    原告乃依此請求被告給付自八十七年十月六日起至清償日止，按年利率百分之十
    計算之利息，應屬合理，綜上，被告確有依保險單給付保險金予原告之義務，原
    告提起本件請求於法有據。
六、本件有關保險人因遲延給付保險金而應給付之遲延利息，其利率及起算點為何，
    在英國並無法律明文規定，而係委託法院依自由裁量決定，本件原告請求被告給
    付之遲延利息，其起算日應為八十七年十月二十六日，蓋英國實務係以訴因（亦
    即原告起訴之原因事實）發生之日開始計算遲延利息，查本件原告於八十七年十
    月六日曾委請裕達海事商務法律事務所發函予被告，請求被告履行給付保險金之
    義務，而被告於八十七年十月二十六日委請桓華法律事務所來函拒絕原告之請求
    ，由於英國法關於意思表示之生效時間係採發信主義，是以該日即為被告拒絕依
    保險契約給付保險金而違約之日，亦即為訴因發生之日，從而本件應自八十七年
    十月二十六日起開始起算遲延利息。再在商業案件中，法院據以決定利率之擔保
    金所適用之標準有三：（一）以商業利率為準，即以市場利率加百分之一；（二
    ）以提存於法院之擔保金所適用之利率為準，惟該利率至今業經數次調整，其中
    一九九三年二月一日至一九九九年七月三十一日之利率為百分之八，一九九九年
    八月至今利率為百分之七；（三）以判決法所規定判決作成時之利率為準，該利
    率經數次調整，自一九九三年八月一日至今之利率為百分之八，原告爰請求依年
    利率百分之八作為被告應給付之遲延利息之利率。
參、證據：聲請傳喚證人黃麗娟，並提出載貨證券、保險單、商業發票、臺灣亞弘公
    司訂購單、裕達海事商務法律事務所函、英國海上保險法第五條、第五十條中譯
    文、馬來西亞亞弘公司商業發票、原告公司證明文件、桓華法律事務所八十七年
    十月二十六日桓律八七字第一一○號函等件為證。
乙、被告方面：
壹、聲明：
一、 原告之訴駁回。
二、 訴訟費用由原告負擔。
三、 若為不利原告之擔保，請准供擔保免為假執行。
貳、陳述：
一、原告於一九九七年三月五日，以CIF條件向案外人台灣亞弘公司訂購貨物，並於
    其所開交台灣亞弘公司之信用狀內，明示指示台灣亞弘公司應就該批貨物安排保
    險，其保險條件及起迄地為："TOUS RISQUES" upto Argenteuil（From
    Wasehouse Taiwan to Warehouse Argenteuil）即貨物全險，自台灣託運人貨倉
    至法國Argenteuil受貨人貨倉。此外該信用狀並明示規定，押匯時必須檢具貨物
    為台灣為原產地之證明。易言之，原告自始之認知，其所購買之貨物，乃是台灣
    原產之貨物，以是乃有上開信用狀條款之規定。
二、根據原告所開出前指信用狀之規定，台灣亞弘公司乃於一九九七年三月廿四日，
    據上指信用狀條款之規定，以其本身名義向被告要保前指買賣標的物之貨物之運
    輸保險，而上指保險條件，並因之經被告明示記載於系爭保單之保險條件（
    Conditions）一欄內。
三、台灣亞弘公司於完成上指保險契約之訂定後，乃於一九九七年三月二十五日，安
    排由另一獨立之法人即馬商亞弘公司，逕行將系爭於運送途中失竊之貨物，以該
    馬來西亞商之名義於馬來西亞檳城（PENANG）交付海上運送人KLine公司行海上
    運送，並逕行以前指信用狀開狀銀行，及受原告委任代行處理貨經海運到歐洲後
    ，後段內陸陸上運送相關事務之陸上運送人MSAS Kimpton（下稱MSAS公司）為受
    貨人（Consignee）及受到貨通知人（Notify  Party）。而其海上運送之目的港
    則為位於比利時之安特衛普港（ANTWERP）。
四、惟於上指貨物尚未經海上運送人運抵比利時安特衛普港卸船之前，原告於未告知
    被告及台灣亞弘公司之情形下，即已另行指示其陸上貨物運送人MSAS公司，於該
    批貨物運抵安特衛普後，逕行將其改運往法國之Les Gonesses，而非台灣亞弘公
    司原向被告要保時所告知、合意，並經明示記載於保險單上之貨物運送最終目的
    地Argenteuil，有公證報告以及MSAS公司根據原告之指示，簽交彼所僱用，進行
    自比利時安特衛普港至法國Les Gonesses之間陸上運送之事實行為之卡車公司
    Enckels公司之貨物運送託運單，以及由MSAS公司於稍後貨物遺失後，通知原告
    之事故通知書上所列最終交貨地點之記載，均為Les Gonesses而非Argenteuil
    之事實可資證明。
五、前開貨物經海上運送人運抵比利時安特衛普港後，乃係將之存入該海上運送人K
    Line本身所使用，位於當地第736-738號碼頭之貨櫃集散場，並通知MSAS公司前
    往上指貨櫃場提領貨物。此可由公證報告，以及狀由海上運送人K Line於安特衛
    普當地之代理人所發交MSAS公司之到貨通知可資證明。
六、因系爭貨物系於一九九七年四月二十五日星期五經海上運送人運抵並存入前指比
    利時安特衛普港736號碼頭之貨櫃集散場，但因法國法令於週末假日禁止貨櫃車
    行駛於一般公路，而且海上運送人K Line所使用之第736號碼頭貨櫃場於週末假
    日亦將關閉不辦理提貨。而原告又要求於一九九七年四月二十八日星期一上午，
    即將貨物交至彼所指定位於法國Les Gonessess當地之收貨倉庫，基於上指諸多
    因素，經原告指示，而受MSAS公司僱用，應將系爭貨物自比利時運往法國之陸上
    運送人Enckels公司，乃行指示轉受其委託僱用之次陸上運送卡車運輸公司
    Katoen Natie公司，於一九九七年四月二十五日，即以原告代理人之名義，代表
    其向海上運送人提領上指貨物，並將其移出海上運送人所使用之736號碼頭貨櫃
    場（至此，海上運送即已告結束，將系爭貨物自安特衛普運往法國之陸上運送已
    同時開始進行），而暫時將之停放於Katoen Natie公司本身所租用，位於比利時
    安特衛普港第720號碼頭邊之停車場，並預定於四月二十七日星期日夜間，再續
    行將之從陸路拖往法國，以期於星期一交付原告所指定於法國Les Gonesses之受
    貨人。
七、受前指Katoen Natie公司僱用之卡車司機嗣按Katoen Natie公司之指示，於一九
    九七年四月二十七日晚上八時，前往該公司上指停車場，欲行將之拖運往法國時
    ，發現裝運系爭貨物之貨櫃失竊。而原告亦因此對被告提出本件保險給付之請求
    。
八、根據前開事實之說明，被告對原告並無給付保險給付之義務：
（一）被告所承保之貨物與系爭失竊之貨物並非同一：根據原告指示並要求案外第三
      人台灣亞弘公司向被告投保之信用狀下之明示約定及記載，彼所擬向台灣亞弘
      公司購買，並向被告投保之標的物，乃係「台灣原產」之產品。而事實上本件
      遭竊，並經原告訴請賠償之貨物則係馬商亞弘公司於馬來西亞所製造及生產，
      是二者顯非同一。易言之，本件原告所失竊並訴請賠償之貨物，與被告同意並
      出單承保之標的物並非同一，故就前者之損失，被告並無賠償給付之義務及責
      任。
（二）原告就系爭於行陸上運送期間遭竊之貨物對被告無請求保險給付之地位及權利
      ：
    １查「要保人」或「被保險人」對於保險標的物無保險利益者，保險契約失其效
      力。」保險法第十七條訂有明文。而「交付提單於有受領物品權利之人時，其
      交付，就物品所有權移轉之關係，與物之交付，有同一之效力。」民法第六二
      九條亦著有規定。
    ２本件系爭於運送途中所失竊之貨物，乃係由位於馬來西亞之馬商亞弘公司所生
      產製造，並由該馬商亞弘公司以其名義於馬來西亞之檳城逕行交付海上運送人
      運往比利時，而表彰上指貨物所有權之海上貨物運送之載貨証券上，復經明示
      記載，係以代原告開立信用狀之銀行SOCIETE GENERALE為受貨人，而該提單背
      面復僅有上指信用狀開狀銀行將其權利直接轉讓予原告之背書記載。是訴外人
      台灣亞弘公司，既從未經上指貨物之原始託運人（即馬商亞弘公司），將表彰
      系爭貨物權利之載貨証券，以背書轉讓之方式轉讓予彼，更從未從上指信用狀
      開狀銀行處取得或繼受系爭貨物之所有之權利，是而上指台灣亞弘公司自始至
      終，根本從未取得系爭貨物之所有之權利者甚明。
    ３反之，台灣亞弘公司固曾向被告要約並訂立保險契約，但彼於訂立上指保險契
      約之時，從未為其係代第三人或為第三人之利益而訂立該契約之說明或意思表
      示，此從該保險單上按其要求所記載之被保險人一欄內，亦載明為該台灣亞弘
      公司，而非馬商亞弘公司可証屬實。
    ４原告聲請於89.7.7.傳訊到庭陳述之證人黃麗娟固稱系爭失竊之貨物，乃係由
      台灣亞弘公司以代工方式委由馬商亞弘公司代行製造，然後再由台灣亞弘公司
      向彼購買，並以債務相互抵銷之方式給付買賣價金予該馬商亞弘公司，以取得
      貨物所有權後再轉售予原告。惟查；Ａ馬來西亞因國家經濟尚屬未開發國家，
      故其外匯管制一如我國早期，甚為嚴格，故一旦有貨物申報出口，必須有外匯
      收入結報予主管機關。而該證人竟稱系爭貨物買賣價金，係由台灣亞弘與馬商
      亞弘公司以「抵銷」之方式結付，此與馬國法令規定已有不符；Ｂ根據馬商亞
      弘公司當日向馬國當地海關所提出之申報，該批貨物乃係由馬商亞弘公司逕行
      出售予原告，而非售予台灣亞弘公司；Ｃ姑不論原告所提出所謂台灣亞弘公司
      與馬商亞弘公司間就系爭貨物買賣所開出之買賣發票實質上是否真正（就此，
      被告否認之），依該發票上之明示記載，該件買賣價金之給付，亦應係以「現
      金電匯」（Payment Term：By T/T）之方式為之，而前開證人竟稱係以「抵帳
      」方式為給付，是其證詞顯亦與原告本身所提出前開書証所証明之事實不符，
      從而可証該證人就系爭事件之相關事實並不真正了解，故其證詞並不足採。Ｄ
      原告既未能證明台灣亞弘公司曾就系爭貨物支付買賣價金予馬商亞弘公司，是
      台灣亞弘公司從未合法取得系爭貨物之所有之權利，益為確著。
    ５保險契約有效成立後所生之利益，為財產權益之一種。財產保險契約之利益，
      固得隨『標的財產』而轉讓。惟查；前指台灣亞弘公司從未取得本件所涉之被
      保險標的物之所有權，既已如前述，而彼既因從未取得系爭貨物所有之權利，
      故無以其本身之名義，將上開標的物之所有權予以移轉予原告或前開信用狀開
      狀銀行之地位與權利，亦從無曾取得系爭貨物所有權後，再將之移轉讓與予原
      告之事實，是而該台灣亞弘公司與原告間根本無法所謂「標的物所有權」移轉
      之法律關係與事實，則該台灣亞弘公司與原告所訂立之保險契約下之權利，又
      何得，亦何由「附隨」於上指「標的物所有權」之移轉，而移轉由原告取得及
      繼受？
    ６馬商亞弘公司固有將系爭貨物所有權移轉、讓與予原告之事實及行為，但台灣
      亞弘公司又從未將其於系爭保險契約下所有之權利，讓與予馬商亞弘公司，（
      系爭保單係由台灣亞弘公司逕行交付原告並未經由馬商亞弘公司轉交之事實，
      乃原告所自認），而台灣亞弘公司亦從未以代理之意思，代馬商亞弘公司向被
      告為任何保險之要約，是而馬商亞弘公司亦無從將系爭保險單下之權利，併同
      系爭保險標的物之所有權，一併移轉予原告之可能。
    ７原告既從未經由台灣亞弘或馬商亞弘公司處合法取得或繼受系爭保險契約下被
      保險人所有之權益；則其縱使現時持有系爭保單正本，其地位亦一如於馬路上
      偶而拾獲一與彼無關之正本保險單之情事相同，並不因其持有保險單，即可謂
      其已行取得向保險人請求為保險給付之權利者甚明。
九、系爭事故所生之損害，非被告所簽發保險單之承保範圍所含：
（一）系爭貨物經台灣亞弘公司向被告投保時，所約定投承保之條件，計有二，即：
    １協會海上貨物運輸險（Ａ）條款：惟該條款所承保並有效之保險期間，依其條
      款內第八條第一項之規定，則使限於「自所承保貨物起運離開保險單所載地點
      之倉庫或儲存處所時開始生效，並於正常之運輸過程中繼續生效，以迄運送至
      下述地點止：(ａ)本保險單所載目的地之受貨人或其他最終倉庫或儲存處所．
      ．．」；(8.1 This insurance attaches from the time the goods leave
      the warehouse or place of storage at the place named herein for the
      commencement of the transit, continues during the ordinary course of
      transit and terminates either 8.1.1 on delivery to the Consignees'
      or other final warchouse or place of storage at the destination
      named herein,．．．)。而本件所涉保單所約定海上貨物運送之起運及目的港
      ，分別為馬來西亞之檳城及比利時安特衛普港，而本件所涉貨物，事實上既已
      安全到達前指安特衛普港，且復已經原告所僱用之後段陸上運送人，基於欲將
      該貨櫃續行運往法國內陸之原因及目的，將之自原海上運送人於當地用以儲存
      該貨物之貨櫃場第736號碼頭之倉庫提領出場，故而上指海上貨物運送保險（
      Ａ）條款之效力即已告終止，而不復適用於系爭貨物嗣後進行之陸上運送階段
      。換言之，該批貨物自斯時起所有之風險，應即改由保單上所另載之"陸上運
      送展延條款"予以續行承保。但；
    ２陸上運送延展條款：正因前指協會海上貨物運輸險（Ａ）條款之保單效力，僅
      及於貨物經運抵保單上所約定並明示記載位於卸貨港（安特衛普港）當地之第
      736 號碼頭倉庫之時即告終止，而事實上系爭貨物於運抵當地後，又尚須續以
      陸運運往位於法國內陸之其他城市，以行交付原告所指定之真正最終貨物買受
      人，故而台灣亞弘公司於向被告為本件保險之要求及告知保險相關事項時，乃
      按原告Bisset公司之要求，於上指海上貨物運輸險（Ａ）條款外，明示要求被
      告另以陸上運送展延條款將其保險之承保時點，延展至法國之Argenteuil，以
      附加承保系爭貨物之後段陸上運送至法國之Argenteuil途中所可能遭遇及發生
      之風險。而就上指陸運展延保險之起始及終止地，已經亞弘公司明白告知並經
      雙方明示約定為自台灣（起始地）至法國之Argenteuil（終止地），此見系爭
      保單內保險條件（Conditions）乙欄之明示記載自明。又因上指"陸上運送展
      延條款"，乃係據原始主保險契約所約定承保（Ａ）條款海上貨物運送保險予
      以展延及擴張而來，故就原海上貨物運送保險之相關法律規定及原則，依英國
      法（英國高等法院女王法庭一九八一年Steimman & Co.對Angier Line案，及
      一八七四年Taulor Liverpool對Great Westerm Steam Co.案判例說明）規定
      ，亦應一併適用於上指"陸上運送展延條款"。
（二）根據本件被告所簽發海上貨物運輸保險保單之明文約定，就本件保險契約條款
      之解釋及適用，亦須以英國法律及保險實務之規定為準據，（原證四號保單背
      面所列協會貨物運輸保險（Ａ）條款第十九條），而；
    １英國海上保險法 （Marine Insurance Act1906）第四十三條明文規定：“
      Alternation of port of departure- Where the place of departure is
      specified by the policy, and the ship instead of sailing from that
      place sails from any offer place, the risk does not attach.（中譯文
      ：變更啟運港－當啟運港經明定於保險契約，但船舶未實際由該約定港啟運而
      改由其他港口啟運者，該風險視為未經保險契約所承保），此外；
    ２同法第四十四條復規定：”Sailing for different destination. Where the
      destination is specific in the policy, and the ship, instead of
      sailing for that destination, sails for any other destination, the
      risk does not attach.（中譯文：駛向經變更的目的地－當保險契約內明白
      約定了航程之最終目的地，但船舶未實際駛向該約定航程之最終目的地而改向
      其他最終目的地，則該風險視為未經保險契約所承保）。
    ３同法第四十五條規定“Change    of   voyage.-(1)  Where,   after   the
      commencement of the risk, the destination of the ship is voluntarily
      changed  from the destination  contemplated  by the policy, there is
      said  to be a change  of  voyage.  (2)Hnless  the  policy  otherwise
      provides,  Where  there  is  a  change  of  voyage  the  insurer  is
      discharged  from  liability  as from the time  of Change, that is to
      say, as  from  the  time  when  the  destination  to  change  it  is
      manifested；and  it is immaterial that the ship may not in fact have
      left the course of voyage contemplated by the policy when the loss
      occurs.（變更航程－ (1)保險效力開始後，任意地變更保險契約上所載航程
      預定的目的地，即為變更航程。(2)除非保險契約另有規定，若有變更預定航
      程之情形，保險人自航程變更時起免責。亦即，當程航有變更之情形已經顯現
      出來時，保險人自該時起免責，無論保險事故風險發生時該船舶是否已實際偏
      離開預定航程）（被證一號）依上述規定可知，海上運輸保險所承保之風險，
      在有變更啟運港、目地的或航程任意變更的情形下，因保險人經明白同意承保
      之風險內容發生變動，在此情形下所生之風險及事故，即視為未經該保險人所
      承保，保險人自不負給付保險金之責任。
（三）本件"陸上運送展延條款"既須同受海上運送保險相關規定之拘束，而英國海上
      保險法（ Marine Insurance Act 1906）第四十三、四十四、四十五條又已明
      文規定，若進行貨物運送之船舶實際航行之起運地及目的港，不同於保單所約
      定之起運地及目的時或變更保單所約定預定航程時起，視同該段運送之風險未
      經承保，保險人不負給付保險金之責，已如前述；而本件貨物原經台灣亞弘公
      司向被告投保時，明示約定"陸運展延條款"之起運地為台灣，目的地為法國
      Argenteuil，但事實上該批貨物從未自台灣任何港口起運，且其於運抵安特衛
      普港後，事實上經原告指示陸上運送人將該貨物自安特衛普港續行運往交付存
      儲之地點又為法國之Garges Les Gonesses，而非保單上所約定之Argenteuil
      ，此種情形依英國海上保險法第四十三、四十四、四十五條之規定，亦應視為
      系爭貨物實際上經原告安排，自安特衛普港後續運往法國內陸之Garges   Les
      Gonesses城途中所生之任何事故及風險，均未經該保單予以承保，而保險人亦
      不負給付保險金之責。
（四）綜上，本件因要保人台灣亞弘公司既非系爭保險標的貨物之所有權人，而對系
      爭貨物並無保險利益，因此經彼與被告所簽立之系爭保險契約根本不生效力；
      且本件所涉貨物在安全運抵安特衛普港後，復經原告私行變更貨物運送之路線
      及目的地，故經其代表MSAS公司所指定之後續陸上運送人接收、保管期間，在
      其停車場內失竊所遭受之損失，又顯非被告保單所約定"陸上運送展延條款"所
      承保運送航（時）段內之危險，故被告亦應無予以賠償之責任，是原告之請求
      並無理由。
十、保單上所加註之「陸運延展條款」，乃係欲使原海上運送保險契約所承保之風險
    ，提前至貨物自台灣要保人所使用之倉庫啟運即生效開始承保，並於原海上運送
    保險契約依協會（Ａ）條款第8.1條規定所約定承保「海上貨物運送」時段屆滿
    並終止後，而系爭貨物經由陸運方式繼續運往法國內陸之A地時，繼續承保其於
    陸上運送期間所生之風險，換言之；
（一）本件保單雙方合意約定貨物之海上運送航程啟運港為「檳城」，目的港為「安
      特衛普」；而在陸運延展條款下，經要保人及保險人所合意及約定承保之陸上
      運送之起運地則為台灣，最終目的地則為法國之A地，上述各啟運及目的地嗣
      後從未經雙方合意，或由要保人或被保險人告知，經被告後同意變更。
（二）依系爭保險契約所約定協會貨物運輸（Ａ）條款第8.2條及第10條之規定，本
      件所涉保險契約嗣後已因要保人及原告擅自變更保單上所載並約定承保貨物運
      送之最終目的地，故而使該保險失效：
    １按協會貨物運輸（Ａ）條款第8.2條規定「如所得貨物自海輪在最終卸貨港卸
      載完畢後，但在本保險失效以前，將貨物運往本保險單所載明以外之目的地時
      ，則本保險之效力除仍受前述終止之限制外，並於該貨物開始運往其他目的地
      時起失效 (If after discharge overside from the oversea vessel at the
      final port of discharge, but prior to termination of this insurance,
      the goods are to be forwarded to a destination other than that to
      which they are insured hereunder, this insurance, whilst remaining
      subject to termination as provided for above, shall not extend
      beyond the commencement of transit to such other destination.)」。是
      系爭貨物自受貨人（原告）指定之陸上運送人Katoen公司將之自最終海輪卸載
      港安特衛普第736號庫倉領出，並受原告之指示運往並非系爭保單所約定載明
      之目的地－即法國之Garges  Les Gonesses時，該保險契約即已經失效，保險
      人（被告）自不負給付保險金責任。
    ２次按協會貨物運輸（Ａ）條款第10條之規定「本保險開始生效以後，被保險人
      事後變更其目的地者，在被保險人於開始時立即通知保險人並另行洽給保險費
      之前提下，本保險契約仍繼續有效。(Change of Voyage Clause Where,
      after attachment of this insurance, the destination is changed by
      the Assured, held covered at apremium and on condition to be arran
      ged subject to prompt notice being given to the Underwriters。)」查
      本件系爭貨物運送開始後，被保險人亦從未告知保險人 (被告)已將系爭貨物
      運送之目的地，自保單上明示約定的目的地A地變更為G地，但事實上彼則已指
      示陸上運送人將該貨物逕行運往之Garges  Les Gonesses，故依上開規定之反
      面解釋，本保險契約亦已經失效，保險人（被告）自無需就該未經雙方合意及
      約定之貨物運送路線及時段下所生之任何風險負責。
十一、綜上，依本件所涉，經要保人及保險人事先約定適用，並據之承保之協會貨物
      運輸（Ａ）條款第8.2及10條之規定本件保險契約自原告及貨物託運人變更實
      際運送之目的地時起已經失效；在此情形下系爭貨物所生之任何風險及事故，
      自均非系爭保險契約之承保效力及範圍所及，故原告之請求並無理由。
十二、對原告所提桓華法律事務所八十七年十月二十六日桓律八七字第一一○號函形
      式及實質上均不爭執，被告確有透過桓華法律事務所發函。
參、證據：提出英國海上保險法43.44.45影本、MASA通知Transport Enckel公司傳真
    函、MASA通知原告BISSET公司傳真函、公證報告影本、原告開交台灣亞弘公司信
    用狀影本及節譯文、海上運送人發交MSAS公司到貨通知影本、系爭貨物於馬來西
    亞檳城結關申報書影譯文等件為證。
    理    由
一、本件原告係依法國法律組織設立並有效存續之外國公司，本件顯具涉外因素而屬
    涉外事件，原告本於保險契約之法律關係請求，應依涉外民事法律適用法第六條
    選定應適用之準據法，系爭保險契約約定應適用英國法，（參原告所提出之保險
    單背面「協會貨物條款（Ａ）第十九條：This   insurance   is  subject  to
    English law and practice.），則本件應以英國法為準據法，合先敘明。
二、原告起訴主張其向台灣亞弘公司訂購貨物一批，由台灣亞弘公司為系爭貨物向被
    告投保海上貨物運輸險，約定保險金額為美金拾貳萬捌仟貳佰伍拾元，保險期間
    為貨物自台灣運送至法國之Argenteuil期間，台灣亞弘公司乃將系爭貨物交由日
    商KAWASAKI KISEN KAISHA,LTD.運送，惟系爭貨物經運送至比利時安特衛普港，
    並存放於安特衛普港之倉庫時，遭不明人士偷竊而全部滅失，而原告經自臺灣亞
    弘公司受讓取得保險標的之所有權，原告自得請求被告依保險單給付保險金等語
    。
三、被告則以：系爭於運送途中所失竊之貨物乃由馬商亞弘公司所生產製造，並由該
    馬商亞弘公司以其名義於馬來西亞之檳城逕行交付海上運送人運往比利時，而該
    載貨證券復明載，係以代原告開立信用狀之銀行SOCIETE GENERALE為受貨人，惟
    該提單背面復僅有上指信用狀開狀銀行將其權利直接轉讓予原告之背書記載，台
    灣亞弘公司，既從未經馬商亞弘公司將表彰系爭貨物權利之載貨証券，以背書轉
    讓之方式轉讓予彼，更從未從上指信用狀開狀銀行處取得或繼受系爭貨物之所有
    之權利。台灣亞弘公司固曾向被告要約並訂立保險契約，但於訂立保險契約時，
    從未為其係代第三人或為第三人之利益而訂立該契約之說明或意思表示，本件要
    保人台灣亞弘公司既非系爭保險標的貨物之所有權人，而對系爭貨物並無保險利
    益，因此經彼與被告所簽立之系爭保險契約根本不生效力；又系爭貨物原經台灣
    亞弘公司向被告投保時，明示約定"陸運展延條款"之起運地為台灣，目的地為法
    國Argenteuil，但事實上該批貨物從未自台灣任何港口起運，且其於運抵安特衛
    普港後，事實上經原告指示陸上運送人將該貨物自安特衛普港續行運往交付存儲
    之地點又為法國之Garges Les Gonesses，而非保單上所約定之Argenteuil，此
    種情形依英國海上保險法第四十三、四十四、四十五條之規定，應視為系爭貨物
    實際上經原告安排，自安特衛普港後續運往法國內陸之Garges  Les Gonesses城
    途中所生之任何事故及風險，均未經該保單予以承保，而保險人亦不負給付保險
    金之責。再本件保單雙方合意約定貨物之海上運送航程啟運港為「檳城」，目的
    港為「安特衛普」；而在陸運延展條款下，經要保人及保險人所合意及約定承保
    之陸上運送之起運地則為台灣，最終目的地則為法國之Argenteuil，上述各啟運
    及目的地嗣後從未經雙方合意，或由要保人或被保險人告知，經被告後同意變更
    。依系爭保險契約所約定協會貨物運輸（Ａ）條款第8.2條及第10條之規定，本
    件所涉保險契約嗣後已因要保人及原告擅自變更保單上所載並約定承保貨物運送
    之最終目的地，故而使該保險失效，故原告之請求並無理由等語置辯。
四、查：訴外人亞弘公司於八十六年三月二十四日向被告投保海上貨物運輸保險，約
    定保險金額為美金一十二萬八千二百五十元，航程為自馬來西亞檳城至安特衛普
    港（FROM PENANG,MALAYSIA TO ANTWERP PORT），惟另加註包含自臺灣至法國之
    Argenteuil《COVERING TOUS RISQUES UP TO ARGENTEUIL（FROM TAIWAN TO
    WAREHIUSE ARGENTEIUL）》；而另馬商亞弘公司則在馬來西亞檳城交付系爭貨物
    予海上運送人"K"Line公司運送至安特衛普港，嗣系爭貨物自馬來西亞檳城運抵
    安特衛普港後，在安特衛普港失竊，原告於八十七年十月六日請求被告給付保險
    金，被告於八十七年十月二十六日發函拒絕給付保險金等情，為兩造所不爭執，
    復有原告所提出之保險單、載貨證券、桓華法律事務所函等在卷可憑，自堪信為
    實在。
五、次查：本件系爭貨物為馬商亞弘公司所製造，而馬商亞弘公司將之交付"K"Line
    公司運送至安特衛普港，復將系爭貨物之載貨證券交付代原告開立信用狀之銀行
    SOCIETE GENERALE為受貨人，經SOCIETE GENERALE背書予原告，而原告於八十六
    年三月五日向台灣亞弘公司訂購貨物，並開立信用狀交付台灣亞弘公司，請台灣
    亞弘公司就該批貨物安排保險等情，有原告提出之載貨證券及被告所提出之信用
    狀可憑，復為被告所不爭執，自足信為實在。被告雖抗辯系爭失竊之貨物與承保
    之貨物非同一，又本件因要保人台灣亞弘公司既非系爭保險標的貨物之所有權人
    ，而對系爭貨物並無保險利益，因此經彼與被告所簽立之系爭保險契約根本不生
    效力等語。惟查，該批貨物係台灣亞弘公司向馬商亞弘公司所購買，由馬商亞弘
    公司代工生產，嗣台灣亞弘公司收到貨款後，有匯款予馬商亞弘公司等情，業經
    證人台灣亞弘公司業務課長黃麗娟到庭結證屬實，復有證人黃麗娟所提出之發票
    、出貨單、出口貨物申報書、載貨證券、交易明細等件為證，被告雖另指稱：馬
    來西亞經濟尚屬未開發國家，其外匯管制甚為嚴格，一旦有貨物申報出口，必須
    有外匯收入結報予主管機關，而該證人竟稱系爭貨物買賣價金，係由台灣亞弘與
    馬商亞弘公司以「抵銷」之方式結付，此與馬國法令規定已有不符；且根據馬商
    亞弘公司當日向馬國當地海關所提出之申報，該批貨物乃係由馬商亞弘公司逕行
    出售予原告，而非售予台灣亞弘公司，姑不論原告所提出所謂台灣亞弘公司與馬
    商亞弘公司間就系爭貨物買賣所開出之買賣發票實質上是否真正（就此，被告否
    認之），依該發票上之明示記載，該件買賣價金之給付，亦應係以「現金電匯」
    （Payment Term：By T/T）之方式為之，而前開證人竟稱係以「抵帳」方式為給
    付，是其證詞顯亦與原告本身所提出前開書証所証明之事實不符，從而可証該證
    人就系爭事件之相關事實並不真正了解，故其證詞並不足採等語，然參之本院八
    十九年七月七日訊問證人黃麗娟之證詞，係指匯款予馬商亞弘公司，未曾提及該
    貨物係台灣亞弘公司與馬商亞弘公司以「抵帳」方式給付貨款，被告就此部分似
    有誤會。至於被告所提之出口貨物申報書，出口商固然係馬商亞弘公司，受貨人
    為原告，惟證人黃麗娟既已指該貨物係馬商亞弘公司為台灣亞弘公司代工生產，
    售予原告之貨物等情，嗣台灣亞弘公司再售予原告，則最終之買受人既為原告，
    則馬商亞弘公司自可聽從台灣亞弘公司之指示，直接將該貨物出口至法國，是該
    出口貨物申報書亦不足憑為認定台灣亞弘公司未曾買受系爭貨物之證明；至被告
    另指依原告所開立交台灣亞弘公司之信用狀所載，並指示台灣亞弘公司應就該批
    貨物安排保險，其保險條件及起迄地為："TOUS  RISQUES"  upto Argenteuil（
    From Warehouse Taiwan to Warehouse  Argenteuil）即貨物全險，自台灣託運
    人貨倉至法國Argenteuil受貨人貨倉。此外該信用狀並明示規定，押匯時必須檢
    具貨物為台灣為原產地之證明。是原告自始之認知，其所購買之貨物，乃是台灣
    原產之貨物等語，然查，被告上開所指內容係原告與台灣亞弘公司間就所訂購貨
    物內容及條件，其效力亦僅及於其間，縱台灣亞弘公司違反約定，而售予非台灣
    製之產品，亦僅原告得向台灣亞弘公司請求債務不履行之損害賠償問題，究與被
    告無涉，是台灣亞弘公司買受馬商亞弘公司系爭貨物而售予原告非台灣製之貨物
    ，並就該非台灣製之貨物與被告訂立海上運輸保險，而該保險契約亦未約定所保
    險之貨物係台灣亞弘公司所產製之貨物，則台灣亞弘公司所認知者係為該批馬商
    亞弘公司所出口至法國之貨物保險，並於該保險契約明載該保險金額為美金十二
    萬八千二日五十元、航程係自馬來西亞檳城至安特衛普港，加註自臺灣至法國
    Argenteuil，船隻為RITA  V.97017 MING NORTH V.J712W等內容，該保險契約即
    已生效。次按海上保險單除非有明文條款禁止其轉讓之約定，否則其損失發生前
    或發生後均得轉讓（A  marine  policy  is assignable  unless it contains
    terms expessly prohibiting assignment.It may be assigned either before
    or after loss.），海上保險單之轉讓，得於保險單上背書或以其他習慣的方式
    為之（A marine policy  may be assinged  by endorsement  thereon  or in
    other customary  manner.）分別為英國海上保險法第五十條第一項、第三項所
    明定，系爭保險單並無禁止轉讓之約定，且業經台灣亞弘公司背書轉讓與原告，
    有原告所提出之保險單可憑，原告並受讓該批貨物之載貨證券所表彰之所有權，
    縱使台灣亞弘公司有被告所指上開違反與原告間約定之情事，終屬原告與台灣亞
    弘公司間之事，與被告無關，該保險契約仍有其效力，並不因之而失效，被告上
    開辯詞顯無可採。原告主張台灣亞弘公司就系爭貨物有保險利益一節，應屬可採
    ，再參諸上開論述，系爭失竊之貨物與被告承保之貨物係屬同一批貨物，亦可認
    定。
六、被告主張本件應依英國海上保險法第四十三條、第四十四條、第四十五條規定，
    認海上運輸保險所承保之風險，在有變更啟運港、目地的或航程任意變更的情形
    下，因保險人經明白同意承保之風險內容發生變動，在此情形下所生之風險及事
    故，即視為未經該保險人所承保，保險人自不負給付保險金之責任等語，經查：
    本件系爭保險契約所載之貨物運送航程為自馬來西亞檳城至安特衛普港，並另加
    註包含自臺灣至法國之Argenteuil陸運旅程，而系爭貨物亦確實由馬來西亞檳城
    運抵按特衛普港等情，均已如上述，該保險契約係以加註以擴張包含自臺灣至法
    國Argenteuil陸運旅程之方式為之，而非以兩造約定變更啟運港或變更目的地方
    式為之，是系爭貨物自馬來西亞檳城運送至安特衛普港此段航程，均依系爭保險
    契約約定之航程運送，並無變更啟運港之情形，足可認定，被告主張原告系爭貨
    物變更啟運港等語，並無足採。至原告雖有指示其陸運部分運送人將系爭貨物送
    至法國Garges Les Gonesses（詳後之公證報告部分），而與系爭保險契約約定
    之運送目的地不同，惟就該保險契約效力是否因此終止，仍應依保險契約之約定
    及所應適用法律觀之。依系爭保險契約所適用之協會貨物運輸（Ａ）條款第8.2
    條規定「如所得貨物自海輪在最終卸貨港卸載完畢後，但在本保險失效以前，將
    貨物運往本保險單所載明以外之目的地時，則本保險之效力除仍受前述終止之限
    制外，並於該貨物開始運往其他目的地時起失效    (If   after    discharge
    overside  from the oversea  vessel at the final port of discharge, but
    prior to termination  of this insurance, the goods are to be forwarded
    to a destination  other than that to which they are insured hereunder,
    this insurance, whilst remaining  subject  to termination  as provided
    for above, shall not extend beyond the commencement of transit to such
    other  destination.)」；第10條規定「本保險開始生效以後，被保險人事後變
    更其目的地者，在被保險人於開始時立即通知保險人並另行洽給保險費之前提下
    ，本保險契約仍繼續有效。(Change   of   Voyage   Clause   Where,  after
    attachment  of this  insurance, the  destination  is  changed  by  the
    Assured, held  covered  at a premium  and on condition  to be arranged
    subject  to prompt notice being given to the Underwriters。)」，經查：
    系爭貨物於經運送人"K"LINE公司自馬來西亞檳城運至荷蘭鹿特丹後，轉船運抵
    載貨證券所載之比利時安特衛普港，於安特衛普港卸載後，轉運至第七三六－七
    三八碼頭旁之貨櫃場（該貨櫃場係屬Seaport公司所有，而該公司亦為Katoen公
    司所僱用之倉儲理貨公司），MASA Antwerp公司委託委託Transport  Ebckels拖
    車公司將系爭貨櫃自Antwerp運至最終目的地法國的Garges   Les   Gonesses，
    Transport      Ebckels公司則將上開貨物委由拖車公司Katoen將其運送至法國
    Garges  Les Gonesses，因Katoen公司被要求須於西元一九九七年四月二十八日
    星期一早上九點前將貨物拖抵巴黎以便驗關，而週末第七三六－七三八碼頭旁倉
    庫會關閉停止提貨，以致無法將貨櫃領出進行陸運，且僅於星期一早上六點才會
    重新開放，且週末時期法國不允許貨櫃拖車進行陸路運送，故貨櫃在西元一九九
    七年四月二十五日星期五下午三點四十七分即由Katoen公司從第七三六－七三八
    碼頭領出，系爭貨櫃經Katoen公司從七三六－七三八號碼頭旁之倉庫提領出倉後
    ，即經Katoen公司之拖車將之載至Katoen公司在第七二○號碼頭旁倉庫之停車場
    停放，該停車場四週被一點八公司高金屬網狀圍籬圍繞，並以鋼絲門鎖住，無人
    看守，待Katoen公司拖車司機Mr.Carpentier於西元一九九七年四月二十七日晚
    上八時準備將貨櫃車拖往法國時，發現該貨櫃車已失竊，該失竊之損失，CIF安
    特衛普價值為美金八萬五千五百元，保險金額為美金十二萬八千二百五十元，系
    爭貨物係以CIF安特衛普貨價的百分之一百五十為保險金額，據貨主Bisset公司
    告知，自西元一九六一年該公司成立以來，均係以貨物價值的百分之一百五十為
    保險金額等情，有被告所提出勞依茲（LLOYD'S）公證報告（英文）及中文譯本
    可憑，原告雖否認有將系爭貨物運送之最終目的地由法國Argenteuil變更為
    Garges  Les Gonesses一節，惟查上開公證報告是由勞依茲代理人所出具之調查
    結果，勞依茲代理人係由勞依茲協會所任命，分佈世界各主要港埠的代理人，主
    要工作為負責調查各區域內船舶航行、海難事件發生原因狀況，接受船貨雙方請
    求辦理受損船貨的鑑定公證，為業界所熟知，就保險貨損之調查公證，有相當之
    公信力，且該公證報告之內容就系爭貨物自安特衛普港卸載後，收貨人承攬運送
    人、運送之拖車公司、貨物係置放於何倉庫、因何提出倉庫，如何發現失竊，失
    竊地點之保全設施及人員、及就該失竊應負責之公司等內容均有詳實之調查，反
    觀原告就該貨物如何失竊，僅略述其失竊之時間、地點，就失竊之詳情亦未提出
    詳實之報告或調查結果，而僅空言否認其變更目的地部分，足認該公證報告之內
    容為實在，應可採信。至此，則運送人依原告指示變更將運送之目的地，由原應
    送法國Argenteuil，而改變將運送至Garges  Les Gonesses，先行將儲存於碼頭
    貨櫃場提出，而將之停放於運送人在安特衛普港碼頭第七二○號碼頭旁倉庫之停
    車場，是否業已開始將貨物運往其他目的地？查：本件原告之陸運運送人因隔日
    為假日，法國海關及安特衛普港貨櫃場均不作業，且法國禁止貨櫃車在週末進行
    陸運運送，而先行將之存放於港口碼頭貨櫃之停車場，已如上述，惟該提領系爭
    貨物之行為，僅係陸運運送人為因應行政機關作業時間，為免運送遲延所作運送
    貨物之準備行為，系爭貨物之準備行為（將存放於陸運運送人僱用公司Seaport
    公司貨櫃場運之貨物載至至Katoen公司第七二○碼頭旁之停車場），依協會貨物
    運輸（Ａ）條款第8.2條條文觀之，尚難認已「開始」（commencement）運送系
    爭貨物，原告雖有變更目的地之「意圖」，惟既尚未將系爭貨物「開始」運往其
    他目的地，即已失竊，則系爭保險契約仍有其效力。至同條款第10條規定則是在
    補充同條款第8.2條規定，保險契約在被保險人變更目的地而開始運往其他目的
    地時固然失效，惟如被保險人通知保險人，並另行追加保險費或約定條件時，該
    保險契約則例外的繼續其效力，不因之失效，本件既無同條款第8.2條之情形，
    自亦無同條款第10條之適用，被告主張依協會貨物運輸（Ａ）條款第8.2條及第
    10條之規定，本件所涉保險契約嗣後已因要保人及原告擅自變更保單上所載並約
    定承保貨物運送之最終目的地，故而使該保險失效一節，尚難認為可採。另英國
    海上保險法第四十三條、第四十四條、第四十五條等均係就海上運送部分所為之
    規範，此觀之上開條文用字「the ship」、「sailing」、「sails」等即可得知
    ，再系爭保險契約內除明載海上運送之啟運港及目的地港外，尚明載陸運之目的
    地，就海上運送部分若有變更航程時，自可適用上開英國海上保險法之規定，此
    因法律僅訂船舶航程之改變；若係陸運變更其目的地者，則可逕依保單運送條款
    ，被告引英國海上保險法第四十三條、第四十四條、第四十五條主張原告變更航
    程，似有誤解，其見解亦不足採。
七、再協會貨物運輸（Ａ）條款不僅適用於海上運送部分，就陸上運送部分亦有其適
    用，系爭保險契約除約定自馬來西亞檳城至安特衛普港外，亦加註包含至法國內
    陸之Argenteuil倉庫，是被告依該保險契約之約定，其效力自應至法國之
    Argenteuil倉庫卸載時始解除被告之保險人責任，被告主張協會貨物（Ａ）條款
    之保單效力，僅及於貨物經運抵保單上所約定並明示記載位於安特衛普港第736
    號碼頭倉庫之時即告終止等語，並無依據，顯無足採。
八、綜上所述，系爭保險契約既仍有其效力，原告請求被告給付保險金即有理由。惟
    按保險之目的係在提供被保險人於遭受損失時給予賠償之保障，故保險人所應賠
    償之範圍，自以被保險人所遭受之實際損失為其限度，此即保險之損害補償原則
    ，本件系爭保險單係以系爭貨物價值之百分之一百五十為其保險金額，已如前述
    ，則原告所受之損失，僅為CIF安特衛普價值即美金八萬五千五百元，再原告於
    八十七年十月六日請求被告給付保險金，被告於八十七年十月二十六日發函表示
    拒絕給付，本件依英國法採發信主義，則該利息之起算日自應從八十七年十月二
    十六日開始計算其遲延利息，是原告請求被告給付美金八萬五千五百元及自八十
    七年十月二十六日起至清償日止按年利率百分之八計算之利息為有理由，應予准
    許，逾此範圍之請求即無理由，應予駁回。
九、兩造陳明願供擔保，聲請宣告假執行或免為假執行，經核就原告勝訴部分合於法
    律規定，爰分別酌定相當之擔保金額宣告之，就原告敗訴部分，原告所為假執行
    之聲請即屬失所附麗，應予駁回。
七、結論：原告之訴為一部有理由，一部無理由，依民事訴訟法第七十九條但書、第
    三百九十條第二項、第三百九十二條判決如主文。
中      華      民      國    八十九    年      十一      月     三     日
                                  民事第四庭法      官  蔡政哲
右為正本係照原本作成
如對本判決上訴，須於判決送達後廿日內向本院提出上訴狀
中      華      民      國    八十九    年      十一      月    六      日
                                            法院書記官  林鈴芬


司法院資訊處製作；財團法人民間司法改革基金會備份。
